【裁判字號】    89,上訴,40
【裁判日期】    890315
【裁判案由】    違反毒品危害防制條例
【裁判全文】
臺灣高等法院高雄分院刑事判決                      八十九年度上訴字第四號
    上  訴  人  甲○○
    即  被  告
    選任辯護人  蔡錫欽  律師
                許再定
                許登科
右上訴人因違反毒品危害防制條例案件，不服臺灣高雄地方法院八十八年度訴字第五
九八號中華民國八十八年十一月二十五日第一審判決（起訴案號：臺灣高雄地方法院
檢察署八十八年度偵字第四四二五號），提起上訴，本院判決如左：
      主  文
原判決撤銷。
甲○○連續販賣第二級毒品，處有期徒刑柒年拾月。
扣案之安非他命（驗後毛重壹點陸柒公克）沒收銷燬之；0000000000號黃
色行動電話手機壹具沒收；販賣毒品所得新臺幣陸仟元沒收，如全部或一部不能沒收
時，以其財產抵償之。
      事  實
一、甲○○基於意圖營利之概括犯意，以電話號碼0000000000號行動電話
    （顏色為黃色）為約定交易地點之聯絡工具，先於八十七年十二月底某日在高雄
    縣大樹鄉○○○路界揚超商前、繼於八十八年一月三十日中午某時在高雄市○○
    路與四維路交岔口附近，嗣於同年二月一日晚上七時三十分許同在高雄市○○路
    與光華路交岔口附近，分別以新臺幣（下同）二千元至三千元不等之價格，販賣
    第二級毒品安非他命（數量不詳）予翁銘陽，前後共計三次，所得至少為六千元
    （每次以最少之價位二千元計算）。嗣於八十八年二月五日下午一時許，翁銘陽
    騎乘機車搭載女友鄭宇容行經高雄縣大樹鄉○○路新吉橋時，遭警查獲翁銘陽及
    鄭宇容施用安非他命（均自八十八年二月六日起，另案送觀察勒戒），翁銘陽及
    鄭宇容均向警供稱翁銘陽係向甲○○購買安非他命，翁銘陽並配合警方，同以前
    開行動電話之號碼聯絡甲○○，佯稱欲再購買二、三千元之安非他命，且約定在
    高雄縣大樹鄉○○○路界揚超商前交易，警員遂趕至上址埋伏，於同日下午三時
    許，當場逮獲駕駛車牌號碼ＶＮ─六九０七號白色三菱牌自小客車前來該處之甲
    ○○，並在該部自小客車內扣得安非他命一包（驗後毛重一點六七公克）及電話
    號碼0000000000號之黃色行動電話手機一具（手機空機屬翁銘陽所有
    ，門號則屬甲○○妻妹蘇碧慧所有）。
二、案經高雄縣警察局仁武分局報請臺灣高雄地方法院檢察署檢察官偵查起訴。
      理  由
一、訊據被告甲○○對於在右揭時、地，遭警在其所駕駛之車牌號碼ＶＮ─六九０七
    號白色三菱牌自小客車內扣得安非他命一包（驗後毛重一點六七公克）之事實固
    不諱言，惟矢口否認有上開販賣安非他命之犯行。辯稱：伊從未販賣安非他命予
    翁銘陽，伊曾在八十八年二月五日之七、八天前向翁銘陽借手機，至八十八年二
    月五日因翁銘陽向伊索還手機，伊才應翁銘陽之約，至現場欲將電話號碼000
    0000000號行動電話之手機返還翁銘陽，並非欲販賣安非他命，而當日被
    警查獲之安非他命一包係伊自己施用的，且翁銘陽及其女友鄭宇容對於翁銘陽購
    買安非他命之時間、地點及金額，先後供述不一；又翁銘陽自八十七年十二月即
    至看守所進行勒戒，至八十八年一月都在勒戒中，自不可能向伊購買安非他命，
    顯然翁銘陽供稱向伊購買安非他命，並非真實云云。惟查：
    （一）被告確有於右揭時、地，前後三次販賣安非他命與翁銘陽之事實，業據證
          人翁銘陽迭於警訊、偵訊、原審法院訊問暨本院調查時陳述綦詳（見警卷
          八十八年二月五日警訊筆錄、偵查卷第十一頁、第二十一頁反面、原審卷
          第三十三頁反面、第三十四頁、本院八十九年二月十七日筆錄），而證人
          鄭宇容對被告曾於八十八年一月三十日中午某時及於同年二月一日晚上七
          時三十分許，二次同在高雄市○○路與光華路交岔口附近販賣安非他命予
          翁銘陽之情，亦於警訊、偵訊及原審法院訊問時證述至為明確（見警卷八
          十八年二月五日警訊筆錄、偵查卷第二十二頁正、反面、原審卷第四十二
          頁正、反面）；況被告與翁銘陽間並無任何仇怨之情，亦據被告供述在卷
          （見警卷被告八十八年二月五日筆錄、偵查卷第九頁反面），則翁銘陽前
          開陳述，顯非挾怨報復，其所陳真實性甚高，應可採信。此外查扣之安非
          他命，經送驗結果，確屬安非他命無誤，亦有高雄醫學院附設中和紀念醫
          院編號Ｂ0000000號檢驗報告單一紙在卷（見原審卷第十九頁）足
          資佐證，顯然被告所辯不足採信。
    （二）雖被告供稱扣案之黃色手機一支空機（未含門號），係在其友陳志明家中
          向翁銘陽所借得，固據證人翁銘陽於本院調查時結證明確（見本院八十九
          年二月十七日筆錄），該扣案之黃色手機空機一支（未含門號）屬翁銘陽
          所有雖可認定。但被告所辯：遭警逮獲之當日，係應翁銘陽之約，方至現
          場欲將電話號碼0000000000號行動電話之手機空機返還翁銘陽
          云云。然查被告先前於警訊、偵訊及原審法院第一次訊問時從未提起該事
          ，且八十八年二月五日翁銘陽聯絡被告要拿東西，該東西指的是安非他命
          之情，亦據證人翁銘陽於本院調查時結證在卷（見本院八十九年二月十七
          日筆錄），且證人翁銘陽於原審審理時除證稱係以被告所有之電話號碼0
          000000000號之行動電話號碼與被告聯絡購買安非他命之事宜等
          語外，並證稱：被告均開一部白色三菱牌自小客車前來交易，伊遭警逮獲
          時，向警供出係向被告購買安非他命，並應警方要求，以前開00000
          00000號行動電話號碼聯絡被告，表示欲再購買二、三千元之安非他
          命，且約定在高雄縣大樹鄉○○○路界揚超商前交易，警方遂依伊所描述
          之被告之長相及所駕之白色三菱牌自小客車之情形，趕至該界揚超商前埋
          伏而逮捕被告等語（見原審法院八十八年六月三日訊問筆錄）；而證人鄭
          宇容亦證稱：遭警逮獲之後，翁銘陽在警局以電話聯絡被告，伊在旁有聽
          見翁銘陽向被告稱欲再購買安非他命之語，警方嗣即外出逮捕被告等語（
          見原審法院八十八年六月四日訊問筆錄）；再證人邱善明（即高雄縣警察
          局仁武分局大樹分駐所之警員）並於原審審理時結證稱：翁銘陽、鄭宇容
          遭逮捕後，均供陳安非他命係向被告購買，翁銘陽除稱均以000000
          0000號行動電話號碼與被告聯絡購買安非他命外，並應警方要求，以
          該行動電話號碼聯絡上被告，伊當時在翁銘陽之身旁，聽見翁銘陽向被告
          表示很需要，要被告拿一包過來之語，被告則答稱其人在鳳山，約十幾分
          鐘後會到高雄縣大樹鄉○○○路界揚超商前等候，伊即與其他警員依翁銘
          陽所稱被告均駕駛一部白色三菱牌自小客車之指示，在上開界揚超商前埋
          伏待被告駕車前來，即予以逮捕等語至明（見原審卷八十八年六月八日訊
          問筆錄）；再被告既係向翁銘陽借得空手機，顯然與翁銘陽有相當之熟識
          ，被告竟不知翁銘陽住處，且約定在界陽超商前返還上開手機，而不直接
          至翁銘陽家交還或由翁銘陽至被告家中取回，亦與歸還物品之常態不符。
          復參以警方逮獲被告之同時，亦確實在被告前開所駕之車上查扣得安非他
          命一包（驗後毛重一點六七公克），衡情被告若僅應約返還行動電話手機
          而至上址，則顯無攜帶安非他命，徒使自己陷於遭警查獲、自暴不法之必
          要。足見被告辯稱其係應約返還行動電話手機云云，應非真實外。被告既
          係接獲翁銘陽前揭購買安非他命之聯絡約定，始赴上開遭逮獲之現場，且
          亦確於其所駕之車上查扣得雙方聯絡交易之物品安非他命，則查獲當日被
          告係應翁銘陽表示欲再購買安非他命，方攜帶安非他命赴查獲現場準備進
          行交易，實堪予確認，殊無容被告推諉之餘地。
    （三）按證人就同一事實之陳述彼此縱稍有差異，或前後略有出入，此乃各人之
          記憶不清，或細節未交代清楚，或其描述用語不同，省略片段情節，或紀
          錄之詳簡有異所致，倘其主要陳述一致，自尚難以其細節稍有紛歧即將全
          部證言捨棄不採。證人翁銘陽、鄭宇容於警訊、偵訊時就翁銘陽向被告購
          買安非他命之時地及價格等事項，固在陳述上有些許之差異，然渠等迭於
          警訊、偵訊、原審法院暨本院調查（本院僅訊問翁銘陽，未訊問鄭宇容）
          均一再指述翁銘陽確有向被告購買安非他命之事實無誤，且復於原審法院
          審理時除再度確認翁銘陽確曾於八十八年一月三十日中午某時及於同年二
          月一日晚上七時三十分許二次同在高雄市○○路與光華路交岔口附近向被
          告購得安非他命等語至詳外，證人翁銘陽並確認稱其向被告購買安非他命
          之最高價格為三千元等語至明（見原審法院八十八年六月三日訊問筆錄）
          ，是證人翁銘陽、鄭宇容就翁銘陽向被告購買安非他命過程之主要陳述，
          既均指述不移，且既係翁銘陽向被告購買安非他命，原本翁銘陽即應較鄭
          宇容更清楚價格為是，更況現亦已確認其購買安非他命之最高價格為三千
          元，是縱證人翁銘陽、鄭宇容二人先前就被告販賣安非他命之時、地及價
          格之陳述略有差異，惟此並不足以影響被告確有販賣安非他命予翁銘陽事
          實之餘地。殊無僅因此即遽不採信翁銘陽、鄭宇容證述之內容，被告徒據
          此爭執，亦無可採。
    （四）被告雖辯稱翁銘陽自八十七年十二月即至看守所進行勒戒，至八十八年一
        月都在勒戒中，但經本院向高雄看守所附設勒戒所查詢，翁銘陽曾於八十
          八年一月十三日入所至八十八年一月二十八日止，由臺灣高雄地方法院檢
          察署以無繼續施用毒品傾向釋放，復於八十八年二月六日再度入所勒戒至
          八十八年三月十日由臺灣高雄地方法院檢察署檢察官提送屏東監獄強制戒
          治之事實，有高雄看守所附設勒戒所八十九年一月二十七日高所坤總勒字
          第二六八號函一紙附於本院卷內可證。顯然翁銘陽在八十八年一月十二日
          之前、八十八年一月二十九日至八十八年二月五日之間均屬自由之身，未
          曾受勒戒，要足認定。而翁銘陽前後於八十七年十二月底某日、八十八年
          一月三十日中午某時及八十八年二月一日晚上七時三十分許，向被告購買
          安非他命之時間，均在翁銘陽進行勒戒之時間外，亦即被告上開販賣之時
          間，翁銘陽係屬自由之身，自可向被告買得安非他命，被告所辯，顯不足
          採信。
    （五）綜上所述，被告所辯，無非屬事後卸責之詞，不可採信，且依前開證人翁
          銘陽所述係以每次二千至最高三千元不等之價格向被告購買安非他命之證
          詞所示，被告販賣安非他命之所得，依最低之價格二千元計算，應至少共
          計為六千元（二千元×三次），足堪認定。從而本件事證明確，被告犯行
          洵堪認定。至於被告辯護人具狀聲請傳訊證人陳志銘，惟嗣後業已撤回聲
          請傳訊，且該部分已臻明確，自無再予傳訊之必要；且鄭宇容之證詞，亦
          已於警、偵訊暨原審審理時陳述甚明，亦無庸再予傳訊，附此敘明。
二、按安非他命屬中樞神經興奮劑，具有輕微之成癮性，服用後會產生依賴性、耐藥
    性，並引起不安、頭昏、顫抖、亢進性反應、失眠、焦慮、譫妄、慢性中毒、精
    神障礙、類似精神分裂症之錯覺、幻覺、妄想及伴有行動與性格異常等副作用，
    其劑量增大時，甚或會導致死亡；而其慣用者，由於精神錯亂，更具有暴力攻擊
    及反社會行為等傾向，情況極為嚴重；尤以戒解不易，其毒害不在煙毒之下，乃
    經行政院衛生署於七十九年十月九日以衛署藥字第九Ｏ四一四二號公告列入麻醉
    藥品管理條例第二條第四款所定「化學合成麻醉藥品」管理，七十九年十月十一
    日生效，並禁止非法持有及施打、吸用。而毒品危害防制條例於八十七年五月二
    十日公布，於同年月二十二日施行，將安非他命列為第二級毒品，被告於毒品危
    害防制條例施行後，販賣安非他命，核被告販賣安非他命之行為，係犯毒品危害
    防制條例第四條第二項販賣第二級毒品罪。被告多次非法販賣安非他命行為，時
    間緊接，反覆為之，所犯又係同一罪名之罪，顯係基於概括之犯意反覆為之，應
    依刑法第五十六條連續犯之規定論以一罪，並除法定刑無期徒刑部分依法不得加
    重外，就有期徒刑部分加重其刑。被告先後非法持有安非他命多次，亦係基於概
    括之犯意，本應以連續持有論，惟其持有後，進而販賣，其持有之低度行為應被
    販賣之高度行為所吸收，不另論其非法持有化學合成麻醉藥品罪。另所謂意圖營
    利，則係以有無對價關係為判斷，且安非他命因物稀價昂，且政府懸為禁令嚴加
    取締，苟無利可圖，衡情被告應無甘冒被取締判處重刑之危險，從事該毒品之買
    賣，是被告所販入毒品之價格必較其出售之價格低廉，而有從中賺取買賣差價牟
    利之意圖，亦毋庸疑，顯然被告販賣安非他命係基於有營利之意圖，要無疑義。
    且被告係自八十七年十二月底起至八十八年二月五日止販賣安非他命予翁銘陽，
    均在毒品危害防制條例八十八年五月二十二日施行之後，自無比較新、舊法之問
    題。扣案之安非他命（驗後毛重一點六七公克），係為毒品，應依毒品危害防制
    條例第十八條第一項前段之規定，不問屬於犯人與否，沒收銷燬之，至鑑耗之安
    非他命既已滅失，自勿庸宣告沒收銷燬；另被告販賣毒品所得之六千元，雖未經
    扣押，仍應依毒品危害防制條例第十九條第一項之規定宣告沒收，如全部或一部
    不能沒收時，以其財產抵償之；而扣案之黃色電話號碼0000000000號
    行動電話手機一具，雖非屬被告所有，但係供犯罪所用之物，應依毒品危害防制
    條例第十九條第一項之規定，併予宣告沒收。至於本案另行扣得之黑色行動電話
    一支，則屬另一案之扣案物，業經被告供承在卷，自不得就此部分宣告沒收，附
    此明。
三、原審予以論科，固非無見，惟查：（一）毒品危害防制條例係自八十七年五月二
    十二日起施行，而本件被告則自八十七年十二月底起至八十八年二月五日止販賣
    安非他命予翁銘陽，其販賣之時間，均在毒品危害防制條例八十七年五月二十二
    日施行之後，惟原審判決理由欄仍以被告前開連續販賣安非他命之犯行，僅最後
    一次販賣之時間，係在毒品危害防制條例公布施行（八十七年五月二十日公布施
    行，並於同月二十二日生效）之後，尚有誤認。（二）上開電話號碼00000
    00000號黃色行動電話之手機空機係屬翁銘陽所有，其門號則屬甲○○妻妹
    蘇碧慧所有，業經被告供認暨翁銘陽所是認，顯非被告所有，而原審竟認上開手
    機係屬被告所有，此部分亦有誤認。（三）上開黃色電話號碼00000000
    00號行動電話手機一具，雖非屬被告所有，但既係供被告販賣安非他命所用之
    物，自應依毒品危害防制條例第十九條第一項之規定宣告沒收，原審竟依刑法第
    三十八條第一項第二款規定，宣告沒收，亦有未洽。上訴人即被告甲○○上訴否
    認販賣安非他命雖無理由，惟原判決既有可議，自應予撤銷改判，爰審酌上訴人
    即被告貪圖己利，竟販賣安非他命予他人施用圖利，業嚴重戕害他人之身心健康
    ，且犯後猶否認犯行，並無悔意，犯後態度難認良好暨其販賣之次數等一切情狀
    ，量處如主文第二項所示之刑，以示懲儆。扣案之安非他命（驗後毛重一點六七
    公克），係為毒品，應依毒品危害防制條例第十八條第一項前段之規定，不問屬
    於犯人與否，沒收銷燬之，至鑑耗之安非他命既已滅失，自勿庸宣告沒收銷燬；
    另被告販賣毒品所得之六千元，雖未經扣押，仍應依毒品危害防制條例第十九條
  第一項之規定宣告沒收，如全部或一部不能沒收時，以其財產抵償之；而扣案之
    黃色電話號碼0000000000號行動電話手機一具，雖非屬被告所有，但
    係供犯罪所用之物，應依毒品危害防制條例第十九條第一項之規定，併予宣告沒
    收。
四、上訴人即被告甲○○販賣安非他命予鄭玉興、王清麟部分，業經原審法院退還檢
    察官另為適當之處理，而臺灣高雄地方法院檢察署檢察官亦未就此部分提起上訴
    ，本院自無庸就此部分審究，併予敘明。
據上論結，應依刑事訴訟法第三百六十九條第一項前段、第三百六十四條、第二百九
十九條第一項前段、毒品危害防制條例第四條第二項、第十八條第一項前段、第十九
條第一項、刑法第十一條前段、第五十六條，判決如主文。
本案經檢察官陳國全到庭執行職務。
中    華    民    國     八十九     年       三       月     十五   日
                              臺灣高等法院高雄分院刑事第五庭
                                  審判長法官  吳水木
                                        法官  洪慶鐘
                                        法官  陳朱貴
右正本證明與原本無異。
如不服本判決，應於判決送達後十日內向本院提出上訴狀，其未述理由者並應於提
出上訴狀後十日內向本院補提理由書（應附繕本)。
                                      書記官  洪梅枝
中    華    民    國     八十九     年       三       月     二十   日
附錄本判決論罪之法條：
毒品危害防制條例第四條第二項
  製造、運輸、販賣第二級毒品者，處無期徒刑或七年以上有期徒刑，得併科新台幣
  七百萬元以下罰金。
                                                                      Ｊ


司法院資訊處製作；財團法人民間司法改革基金會備份。
